【裁判字號】    99,上訴,1097
【裁判日期】    991215
【裁判案由】    妨害性自主
【裁判全文】
臺灣高等法院臺南分院刑事判決        99年度上訴字第1097號
上  訴  人
即  被  告  蔡建南
上列上訴人因妨害性自主案件，不服臺灣臺南地方法院99年度訴
字第1010號中華民國99年10月28日第一審判決（起訴案號：臺灣
臺南地方法院檢察署99年度偵字第8847號、第11173號），提起
上訴，本院判決如下：
    主  文
上訴駁回。
    理  由
一、按刑事訴訟法第350條、第361條、第362條、第367條規定，
    不服地方法院之第一審判決而上訴者，須提出上訴書狀，並
    應敘述具體理由，此為上訴必備之程式；如所提之書狀未敘
    述上訴理由，或僅曾以言詞陳述上訴理由者，均應於上訴期
    間屆滿後二十日內補提理由書於第一審法院。第一審法院經
    形式審查，認逾期未補提上訴理由者，應定期間先命補正；
    逾期未補正者，為上訴不合法律上之程式，應以裁定駁回。
    倘已提出上訴理由，但所提非屬具體理由者，則由第二審法
    院以上訴不合法律上之程式，判決駁回。而所謂具體理由，
    必係依據卷內既有訴訟資料或提出新事證，指摘或表明第一
    審判決有何採證認事、用法或量刑等足以影響判決本旨之不
    當或違法，而構成應予撤銷之具體事由，始克當之（例如：
    依憑證據法則具體指出所採證據何以不具證據能力，或依憑
    卷證資料，明確指出所為證據證明力之判斷如何違背經驗、
    論理法則）；倘僅泛言原判決認定事實錯誤、違背法令、採
    証違法、判決不公、量刑失之過重或輕縱，而未依上揭意旨
    指出具體事由，或形式上雖已指出具體事由，然該事由縱使
    屬實，亦不足以認為原判決有何不當或違法者（例如：對不
    具有調查必要性之證據，法院未依聲請調查亦未說明理由，
    或援用證據不當，但除去該證據仍應為同一事實之認定），
    皆難謂係具體理由，而應認其上訴為不合法律上之程式（最
    高法院97年度台上字第892號判決、97年度台上字第3267號
    判決意旨及法院辦理刑事訴訟案件應行注意事項第162點參
    照）。
二、經查，本件上訴人即被告蔡建南因不服原審判決，於民國99
    年11月10日向原審法院具狀聲明上訴，理由泛稱：「被告對
    犯罪事實認罪」、「被告已與被害人達成和解，賠償新臺幣
    （下同）20萬元給被害人，被害人也願意原諒被告，不再追
    究被告刑事責任，並請法院給予從輕量刑之機會」、「告訴
    人亦書立請求書一紙，為被告求情，請求判決被告一年五月
    徒刑」、「家中尚有母親需要照顧，被告已深感後悔，請准
    予從輕改判」等語。經核其所述上訴理由，係單純以已和解
    及家庭狀況等情為由，請求改判輕刑，未具體指摘原判決關
    於認定事實、適用法律及量刑，有何違法或不當之處，亦未
    依據卷內訴訟資料或提出新事證，具體指摘或表明原判決有
    何足以影響判決本旨之不當或違法，自難謂已敘述具體理由
    。
三、又上訴人所陳，似指原審量刑過重。惟查：
  (一)按刑罰之量定係屬法院得依職權自由裁量之事項，苟於法定
    要件或範圍之內予以量定，客觀上並無明顯濫權之情形者，
    自不能遽認有過重之違誤。
  (二)原審判決已於理由欄中說明被告罪刑成立之理由，並審酌：
    「被告事後業與甲女成立調解並予損害賠償，甲女且具狀向
    本院請求對被告從輕量刑（本院卷第23、46頁密封袋）；被
    告於本院審理時坦承犯行，態度尚稱良好，檢察官則以被告
    係利用甲女酒醉意識不清不能抗拒之情形，而對甲女為性侵
    ，犯罪情狀並無得憫恕之情形，不能依照刑法第59條酌減，
    且被告於本件是累犯等情，具體求處有期徒刑3年4月等一切
    情狀，量處如主文所示之刑，以資懲儆。」等情（見原審判
    決第2頁）。前上述原審卷第23、46頁密封袋內即卷存被告
    所稱之「以20萬元和解之調解筆錄」、「告訴人請求量處被
    告有期徒刑一年五月之請求書」。顯見原審已考量上訴意旨
    所稱之犯後和解並賠償及告訴人具體量刑意見，並亦斟酌上
    訴人犯後坦承犯行態度尚佳、個人情形及犯罪造成危害情節
    ，是上訴人再執上開原審已斟酌之量刑情狀，請求改判從輕
    量刑，請揆諸前開說明，自難謂係具體理由。
四、綜上所述，本件上訴人上訴理由猶執原審已斟酌之量刑情狀
    而空言請求改判從輕量刑，已非具體指摘原判決關於認定事
    實、適用法律及其量刑，有何違法或不當之處，自難認係屬
    依據卷內既有訴訟資料或提出新事證，而具體指摘。且原審
    已就其上開量刑須斟酌之情狀，亦詳為考量及審酌，而宣告
    如上揭所示之刑，並無量刑失重違法之處，亦堪稱允當。上
    訴人再執為上訴，尚與具體理由不相當。揆諸前揭說明，上
    訴人之上訴顯不合法律上之程式，爰依刑事訴訟法第367條
    前段之規定，駁回其上訴，並不經言詞辯論為之。
五、據上論斷，應依刑事訴訟法第367條前段、第372條，判決如
    主文。
中    華    民    國    99    年    12    月    15    日
                  刑事第二庭    審判長法  官  葉居正  
                                      法  官  陳春長
                                      法  官  陳欽賢
以上正本證明與原本無異。
如不服本判決應於收受送達後10日內向本院提出上訴書狀，其未
敘述上訴理由者，並得於提起上訴後10日內向本院補提理由書（
均須按他造當事人之人數附繕本）「切勿逕送上級法院」。
                                      書記官  李良倩
中    華    民    國    99    年    12    月    15    日

司法院資訊處製作；財團法人民間司法改革基金會備份。
